【裁判字號】    98,訴,880
【裁判日期】    981130
【裁判案由】    偽造文書等
【裁判全文】
臺灣桃園地方法院刑事判決               98年度訴字第880號
公  訴  人  臺灣桃園地方法院檢察署檢察官
被      告  乙○○
                      五股鄉戶政事務所〉
                    （另案於臺灣臺北監獄執行中）
上列被告因偽造文書等案件，經檢察官提起公訴（98年度偵字第
3871號），本院以簡式審判程序判決如下：
    主  文
乙○○共同連續行使偽造私文書，足以生損害於他人，處有期徒
刑柒月。如附表所示各出貨單上偽造之簽名，均沒收。
    事  實
一、乙○○自民國93年10月6 日起至94年6 月3 日止，任職於桃
    園縣桃園市○○○路32號之聯盛輪胎有限公司（下稱聯盛公
    司）擔任業務員，從事接洽客戶、代向各家客戶收取帳款等
    業務。於94年3 月間，其介紹真實姓名年籍不詳自稱「張永
    清」（後又改稱「張清文」）之成年男子擔任聯盛公司業務
    員，另又介紹吳鏡成擔任聯盛公司之司機。乙○○於任職期
    間，因熟知聯盛公司之出貨及結算方式，係由客戶向業務人
    員訂貨後，由聯盛公司繕打出貨單交由司機吳鏡成至倉庫領
    貨並運送交付客戶，再由客戶於該出貨單上簽名表明以收取
    貨物之意，爾後逐月在月底結算各客戶之應收帳款，並延至
    次月底再向客戶收取上開款項，乙○○乃與司機吳鏡成及真
    實姓名年籍不詳以「張永清」名義任職聯盛公司業務人員之
    成年男子，共謀利用此一自領貨起至聯盛公司實際收取款項
    止近2 月餘之時間差，詐取聯盛公司貨品後轉賣他人牟利，
    而共同基於行使偽造私文書及為自己不法所有之概括犯意聯
    絡，先後於附表所示之出貨單日期，共同向聯盛公司負責人
    黃金益或其配偶甲○○佯稱有如附表所示之汽車維修廠或輪
    胎行欲向聯盛公司購買輪胎，使聯盛公司負責人黃金益或其
    配偶甲○○誤信為真陷於錯誤，乃陸續繕打出貨單並囑由乙
    ○○、吳鏡成或「張永清」至倉庫領出如附表所示之輪胎及
    鋁圈後，運往各該汽車維修廠或輪胎行，爾後再由乙○○、
    吳鏡成或「張永清」三人中之一人，於如附表所示各該出貨
    單上或應收帳款明細單上偽造各汽車維修廠或輪胎行之商號
    或負責人名義之簽名，以表明各該商號已收受輪胎及鋁圈等
    貨品之意，而偽造各該商號或其負責人名義之出貨單私文書
    後，再由吳鏡成持回聯盛公司向負責人黃金益或甲○○行使
    ，而生損害於各該商號及其負責人與聯盛公司。乙○○、吳
    鏡成、「張永清」領出各批輪胎或鋁圈後，隨即由其等持往
    他處變賣牟利，總計詐得之輪胎及鋁圈數量如附表所示，價
    值共新台幣（下同）963,679 元。嗣乙○○於94年6 月3 日
    因見聯盛公司如附表所示各該維修廠及輪胎行之應收款項即
    將到期，恐事跡敗露，遂藉故辭職。聯盛公司於貨款屆期時
    ，獲知各該維修廠及輪胎行並未訂貨，始知上情。
二、案經聯盛公司訴由桃園縣政府警察局桃園分局報請臺灣桃園
    地方法院檢察署檢察官偵查起訴。
    理  由
一、本件被告所犯係死刑、無期徒刑或最輕本刑為3 年以上有期
    徒刑以外之罪，其於準備程序中就被訴事實為有罪之陳述，
    經本院告知簡式審判程序之旨，並聽取公訴人、被告之意見
    後，爰依刑事訴訟法第273 條之1 第1 項規定合議裁定由受
    命法官獨任進行簡式審判程序。
二、訊據被告乙○○對於前開犯罪事實於本院審理時，坦認不諱
    ，並經證人即聯盛公司負責人黃金益之配偶甲○○迭於警詢
    、偵查中指證歷歷，核與證人甲○○在本院準備程序中所述
    ：業務員對外招攬客戶，客戶訂貨後，會向伊或老闆（即負
    責人黃金益）陳報，之後彼等會繕打出貨單，再依情況由司
    機或業務員持該出貨單前去倉庫提貨，提貨後逕送予客戶，
    客戶會在出貨單空白處簽名，出貨單是1 式3 聯，客戶簽名
    後就會自動複寫，第3 聯給客戶，另兩聯帶回公司，第2 聯
    在月底請款用。當月月底集結該第2 聯之出貨單向客戶對帳
    ，伊會再附上應收帳款請款明細表讓業務員持往與客戶核對
    ，客戶會在應收帳款請款明細表上簽名，表示有收到帳單，
    彼等另於次月之20日左右向客戶收取貨款，客戶不會再行簽
    收任何文件，而是由業務員向客戶簽收支付貨款的票據或現
    金等情合致（參臺灣桃園地方法院檢察署95年度偵字第5750
    號卷第17頁至第23頁、第124 頁至第137 頁、第146 頁、本
    院98年10月14日準備程序筆錄第2 頁）；另證人即共同正犯
    吳鏡成固於本院96年度易字第307 號偽造文書等案件審理時
    ，反覆其詞，然就如附表所示輪胎均係由乙○○及「張永清
    」運送等情，其供述卻始終如一，甚而於警詢之初更證陳係
    被告乙○○與「張永清」2 人偷偷要其先去網咖休息，輪胎
    由彼2 人負責運送，運畢後再將貨車交由其駛回公司等語明
    確（參臺灣桃園地方法院檢察署95年度偵字第5750號卷第7
    頁至第10頁；97年度他字第3672號卷第9 頁至第28頁、第65
    頁至第92頁；98年度偵字第3871號卷第13頁至第16頁）。佐
    以吳鏡成之任職期間係自94年3 月17日起至同年5 月28日止
    ，其間不過2 月餘，另被告乙○○及「張永清」亦於吳鏡成
    離職後未及一週之94年6 月3 日均告離職不知去向，亦經甲
    ○○於警詢中證述綦詳。由此與乙○○、吳鏡成、「張永清
    」等人離職時間相互勾稽以觀，可知被告乙○○等人必係因
    熟稔聯盛公司帳款收取之週期均在2 月左右，故自附表所示
    初始以此方式詐騙之94年4 月2 日起算2 月內，即先後託辭
    離職不知去向，益徵被告等人主觀上確有不法所有之詐欺意
    圖，至為明確。此外，復有聯盛公司人事資料表、出貨單、
    退票理由單、應收帳款對帳單明細在卷可稽（參臺灣桃園地
    方法院檢察署95年度偵字第5750號卷第30頁、第33頁、第37
    頁、第43頁至第74頁、第147 頁至第168 頁），堪認被告前
    揭自白與事實相符而足採信。本件事證已臻明確，被告如事
    實欄所載之犯行已堪認定，應予依法論科。
三、論罪科刑之法律適用
  (一)刑法部分條文業於94年1 月7 日修正，於94年2 月2 日公布
    ，並於95年7 月1 日施行。按行為後法律有變更者，適用行
    為時之法律。但行為後之法律有利於行為人者，適用最有利
    於行為人之法律，刑法第2 條第1 項定有明文（刑法第2條
    係規範行為後法律變更所生新舊法律比較適用之準據法，是
    刑法第2 條本身雖經修正，但該條文既屬適用法律之準據法
    ，本身尚無比較新舊法之問題，應逕適用裁判時之刑法第2
    條規定以決定適用之刑罰法律）。又比較時應就罪刑有關之
    共犯、未遂犯、想像競合犯、牽連犯、連續犯、結合犯，以
    及累犯加重、自首減輕暨其他法定加減（如身分加減）與加
    減例等一切規定，綜其全部罪刑之結果而為比較（最高法院
    95年第8次刑事庭會議決議參照）
    (1)刑法第28條規定：「二人以上共同實施犯罪之行為者，皆
      為正犯」，被告所為犯罪事實欄所示行為後，刑法第28條
      修正後改為「二人以上共同實行犯罪之行為者，皆為正犯
      」。是刑法第28條共同正犯之範圍，已修正限縮於共同實
      行犯罪行為者始成立共同正犯，排除陰謀犯、預備犯共同
      正犯；新舊法就共同正犯之範圍，既因此而有變動，自屬
      行為後法律有變更，而非僅屬文字修正，應有新舊法比較
      適用之問題（最高法院96年度台上字第3773號判決意旨參
      照），查本件被告所為犯罪事實欄所示行為，比較新舊法
      之結果，新法及舊法對於被告並無利或不利之情形。
    (2)罰金刑部分：關於罰金刑部分，刑法第33條第5 款已修正
      ，自有修正前後刑法第33條第5 款比較適用之問題。修正
      後之刑法第33條第5 款已將罰金刑之最低額由銀元1 元即
      新臺幣3 元，提高為新臺幣1 千元，比較新、舊法結果，
      仍應依刑法第2 條第1 項前段，適用修正前之刑法第33條
      第5 款規定。
    (3)刑法第55條關於牽連犯之規定及第56條連續犯之規定業經
      刪除，於新法施行後，被告於刑法修正前應論以牽連犯、
      連續犯之數犯罪行為，應予分論併罰。此條刪除雖非犯罪
      構成要件之變更，然顯已影響行為人刑罰之法律效果，自
      屬法律有變更，比較新、舊法結果，適用修正前規定論以
      連續犯及牽連犯對被告較為有利。
    (4)經綜合適用修正前、後之刑法規定予以比較，修正後之刑
      法規定顯非較修正前之規定對被告有利，因之，依現行即
      修正後刑法第2 條第1 項前段規定，自應整體適用修正前
      刑法之規定。
  (二)核被告乙○○就其與吳鏡成、「張永清」共同以偽造附表所
    示各商行負責人之簽名於出貨單上，持以向聯盛公司行使以
    詐取輪胎、鋁圈等物品後盜賣他人牟利，係犯刑法第339 條
    第1 項之詐欺取財罪及同法第216 條、第210 條之行使偽造
    私文書罪。被告乙○○於附表所示各出貨單上偽造署押之行
    為係偽造私文書之階段行為，其偽造私文書為行使偽造私文
    書之低度行為，為行使之高度行為所吸收，均不另論罪。被
    告乙○○與吳鏡成、及自稱「張永清」之男子間，就上開因
    詐取聯盛公司輪胎、鋁圈後盜賣犯行所犯之詐欺取財罪及行
    使偽造私文書罪，互有犯意聯絡及行為分擔，均應論以共同
    正犯。被告乙○○所犯多次詐欺取財罪及行使偽造私文書罪
    間，時間緊接，所犯各係構成要件相同之罪名，顯係分別基
    於概括犯意為之，均為連續犯，應各依修正前刑法第56條之
    規定論以連續詐欺取財罪及連續行使偽造私文書罪，並均加
    重其刑。被告乙○○所犯上開共同連續詐欺取財罪及共同連
    續行使偽造私文書罪間，有方法目的之牽連關係，為牽連犯
    ，應依修正前刑法第55條後段規定，從一重之共同連續行使
    偽造私文書罪處斷。爰審酌被告乙○○智識程度並無明顯不
    足之情形，年值青壯，不循正當方式憑恃己力以供生活之需
    ，竟起意而為詐欺及行使偽造私文書犯行，動機非善，其恣
    意利用他人經營業務基於信任授予權限之便，對於業務流程
    熟稔之際而偽造私文書持以行使，而詐取他人財物，所使用
    之行為方式足使被害人對於業務之管領心生驚懼不安，而嚴
    重影響財產安全，所生危害非微，其輕忽他人財產法益，行
    為至為可議，又迄今尚未賠償被害人所受損害，兼衡被告犯
    罪之動機、目的、手段，及犯後坦承犯行等一切情狀，核情
    量處如主文所示之刑，以資懲儆。又查被告上開犯罪之犯罪
    時間，係於中華民國96年4 月24日之前，是其所犯固符合中
    華民國九十六年罪犯減刑條例第3 條第1 項所定之減刑條件
    ，原應依該減刑條例第2 條第1 項第3 款之規定，減其宣告
    刑2 分之1 。然按「本條例施行前，經通緝而未於中華民國
    96年12月31日以前自動歸案接受偵查、審判或執行者，不得
    依本條例減刑」，中華民國九十六年罪犯減刑條例第5 條定
    有明文。經查被告乙○○經臺灣桃園地方法院檢察署於95年
    6 月30日丙○惟偵霜緝字第2183號通緝，而於96年11月28日
    緝獲到案，有臺北市政府警察局內湖分局通緝案件移送書、
    被告96年11月28日調查筆錄、查捕逃犯作業查詢報表及臺灣
    高等法院被告前案紀錄表附卷足憑，堪認被告於中華民國九
    十六年罪犯減刑條例施行前即95年6 月30日以前業經通緝，
    雖於96年11月28日歸案接受偵查，但查其乃因受逮捕而歸案
    ，並非自動歸案接受偵查，依中華民國九十六年罪犯減刑條
    例第5 條之規定，自不得減刑，附此敘明。
  (三)至偽造如附表所示各「出貨單」上之各偽造客戶簽名（包含
    複寫部分每份共3 聯，其中2 聯在聯盛公司，另1 聯則不知
    去向，然無證據證明業已滅失，仍均應依刑法第219 條規定
    ，宣告沒收。其中附表編號1 、2 、3 所示有部分僅據證人
    甲○○提出「應收帳款明細單」，而無「出貨單」可資對照
    。然甲○○亦明確證稱出貨前會先打「出貨單」1 式3 聯，
    其後由司機至倉庫領貨運送，經客戶於出貨單上第1 聯簽名
    並複寫至其他2 聯，1 聯客戶留存，另2 聯繳回公司，其中
    1 聯連同「請款單」（即「應收帳款明細單」）向客戶請款
    ，另1 聯公司留存等語，已如前述，可見此即聯盛公司出貨
    、收款之固定交易模式，亦即若有「應收帳款明細單」者，
    當必有「出貨單」，且其上必經被告乙○○等人偽造客戶簽
    名，而此部分亦無證據證明業已滅失，是此部分「出貨單」
    1 式3 聯上之偽造客戶簽名，亦應予沒收。
據上論斷，應依刑事訴訟法第273 條之1 第1 項、第299 條第1
項前段，修正後刑法第2 條第1 項前段、第28條、第216 條、第
210 條、第339 條第1 項、第219 條、修正前刑法第56條、第55
條，刑法施行法第1 條之1第1項、第2項前段，判決如主文。
本案經檢察官梁光宗到庭執行職務。
中    華    民    國    98    年    11    月    30    日
                  刑事第六庭    法  官  呂美玲
以上正本證明與原本無異。
如不服本判決應於收受判決後10日內向本院提出上訴書狀，並應
敘述具體理由。其未敘述上訴理由者，應於上訴期間屆滿後20日
內向本院補提理由書(均須按他造當事人之人數附繕本)「切勿逕
送上級法院」。
                                書記官  李玉華
中    華    民    國    98    年    11    月    30    日
附表
┌──┬───────┬──────┬──────┬─────┬────┬─────────┐
│編號│客戶名稱      │出貨單編號  │出貨日期    │數量      │金額（新│出貨單上偽造之客戶│
│    │              │            │            │          │臺幣）  │簽名（連同複寫至其│
│    │              │            │            │          │        │他2 聯各有3 枚偽造│
│    │              │            │            │          │        │簽名，均應沒收）  │
├──┼───────┼──────┼──────┼─────┼────┼─────────┤
│一  │正群汽車維修廠│0000000000  │94年4 月2 日│鋁圈4 個  │13,200元│不詳              │
│    │（台北市重慶北├──────┼──────┼─────┼────┼─────────┤
│    │路4段217號）  │0000000000  │94年4 月28日│米其林輪胎│49,020元│不詳              │
│    │              │            │            │12條      │        │                  │
│    │              ├──────┼──────┼─────┼────┼─────────┤
│    │              │0000000000  │94年5 月5 日│BS輪胎4 條│11,200元│「鄭」            │
│    │              │            │            ├─────┼────┤                  │
│    │              │            │            │大津輪胎  │23,600元│                  │
│    │              │            │            │8 條      │        │                  │
│    │              │            │            ├─────┼────┤                  │
│    │              │            │            │米其林輪胎│29,412元│                  │
│    │              │            │            │10條      │        │                  │
├──┼───────┼──────┼──────┼─────┼────┼─────────┤
│二  │嘉益輪胎行（台│0000000000  │94年4 月26日│大津輪胎  │200,600 │「嘉益」          │
│    │北縣新店市安康│            │            │75條      │元      │                  │
│    │路1 段105 號）├──────┼──────┼─────┼────┼─────────┤
│    │              │0000000000  │94年5 月14日│米其林輪胎│127,360 │「王」            │
│    │              │            │            │56條      │元      │                  │
│    │              ├──────┼──────┼─────┼────┼─────────┤
│    │              │0000000000  │94年5 月18日│鋁圈4 個  │10,400元│「嘉益」          │
│    │              │            │            │          │        │                  │
│    │              ├──────┼──────┼─────┼────┼─────────┤
│    │              │0000000000  │94年5月19日 │BS輪胎1條 │未載明  │不詳              │
│    │              │            │            ├─────┼────┤                  │
│    │              │            │            │BS輪胎10條│19,600元│                  │
│    │              │            │            ├─────┼────┤                  │
│    │              │            │            │鋁圈4個   │9,200元 │                  │
├──┼───────┼──────┼──────┼─────┼────┼─────────┤
│三  │國揚輪業天母店│0000000000  │94年5 月4 日│BS輪胎2 條│未載明  │不詳              │
│    │（思汗有限公司│            │            ├─────┼────┤                  │
│    │，台北市士林區│            │            │BS輪胎20條│35,600元│                  │
│    │天母北路50號1 │            │            │          │        │                  │
│    │樓）          │            │            │          │        │                  │
├──┼───────┼──────┼──────┼─────┼────┼─────────┤
│四  │永盛實業有限公│0000000000  │94年4 月29日│大津輪胎  │64,000元│難以辨識          │
│    │司（台北縣蘆洲│            │            │32條      │        │                  │
│    │市○○街108 巷│            │            │          │        │                  │
│    │5 弄14號）    ├──────┼──────┼─────┼────┼─────────┤
│    │              │0000000000  │94年5 月5 日│大津輪胎  │47,800元│「盛」            │
│    │              │            │            │19條      │        │                  │
│    │              │            │            ├─────┼────┤                  │
│    │              │            │            │米其林輪胎│19,512元│                  │
│    │              │            │            │4 條      │        │                  │
│    │              ├──────┼──────┼─────┼────┼─────────┤
│    │              │0000000000  │94年5 月25日│米其林輪胎│15,400元│難以辨識          │
│    │              │            │            │4 條      │        │                  │
│    │              │            │            ├─────┼────┤                  │
│    │              │            │            │大津輪胎  │21,200元│                  │
│    │              │            │            │8 條      │        │                  │
│    │              ├──────┼──────┼─────┼────┼─────────┤
│    │              │0000000000  │94年5 月27日│BS輪胎4 條│12,200元│難以辨識          │
│    │              │            │            ├─────┼────┤                  │
│    │              │            │            │TA拉1.6 中│3,500元 │                  │
│    │              │            │            │全        │        │                  │
│    │              ├──────┼──────┼─────┼────┼─────────┤
│    │              │0000000000  │94年5 月31日│BS輪胎13條│26,800元│「盛」            │
│    │              │            │            │          │        │                  │
├──┼───────┼──────┼──────┼─────┼────┼─────────┤
│五  │金城輪胎行（台│0000000000  │94年4 月27日│大津輪胎  │30,400元│難以辨識          │
│    │北市士林區重慶│            │            │8 條      │        │                  │
│    │北路4 段145 號├──────┼──────┼─────┼────┼─────────┤
│    │）            │0000000000  │94年4 月28日│大津輪胎  │12,000元│難以辨識          │
│    │              │            │            │3 條      │        │                  │
│    │              │            │            ├─────┼────┤                  │
│    │              │            │            │米其林輪胎│16,340元│                  │
│    │              │            │            │4 條      │        │                  │
│    │              ├──────┼──────┼─────┼────┼─────────┤
│    │              │0000000000  │94年5 月16日│大津輪胎  │77,000元│難以辨識          │
│    │              │            │            │28條      │        │                  │
│    │              │            │            ├─────┼────┤                  │
│    │              │            │            │鋁圈12個  │38,400元│                  │
├──┼───────┼──────┼──────┼─────┼────┼─────────┤
│六  │開揚輪胎行（台│0000000000  │94年4 月27日│米其林輪胎│93,900元│「王」            │
│    │北市北投區中央│            │            │44條      │        │                  │
│    │北路4 段456 號├──────┼──────┼─────┼────┼─────────┤
│    │）            │0000000000  │94年5 月10日│米其林輪胎│20,247元│「王太山」        │
│    │              │            │            │9 條      │        │                  │
└──┴───────┴──────┴──────┴─────┴────┴─────────┘
附錄本案論罪科刑法條：
中華民國刑法第216條
（行使偽造變造或登載不實之文書罪）
行使第 210 條至第 215 條之文書者，依偽造、變造文書或登載
不實事項或使登載不實事項之規定處斷。
中華民國刑法第210條
（偽造變造私文書罪）
偽造、變造私文書，足以生損害於公眾或他人者，處 5 年以下
有期徒刑。
中華民國刑法第339條
（普通詐欺罪）
意圖為自己或第三人不法之所有，以詐術使人將本人或第三人之
物交付者，處 5 年以下有期徒刑、拘役或科或併科 1 千元以下
罰金。
以前項方法得財產上不法之利益或使第三人得之者，亦同。
前二項之未遂犯罰之。
中華民國刑法第219條
（沒收之特例）
偽造之印章、印文或署押，不問屬於犯人與否，沒收之。


司法院資訊處製作；財團法人民間司法改革基金會備份。
